【裁判字號】    98,易緝,78
【裁判日期】    980721
【裁判案由】    詐欺
【裁判全文】
臺灣板橋地方法院刑事判決              98年度易緝字第78號
公  訴  人  臺灣板橋地方法院檢察署檢察官
被      告  丙○○
上列被告因詐欺案件，經檢察官提起公訴（96年度偵字第19476
號），本院判決如下：
    主  文
丙○○無罪。
    理  由
一、公訴意旨略以：被告丙○○與其男友乙○○（所涉本件共犯
    詐欺罪嫌，前業經本院先行審結諭知無罪，復經檢察官上訴
    ，由臺灣高等法院以97年度上易字第1406號判決駁回上訴確
    定在案）共同基於意圖為自己不法所有之犯意聯絡，明知丙○○開立之臺中商業銀行臺北分行支票存款帳戶，自民國95
    年8 月10日起業因存款不足遭拒絕往來，其二人並無資力支
    付票款，竟佯以購屋需現金周轉為由，先後於95年8 月28日
    、95年9 月14日及95年9 月17日，在臺北縣土城市○○路○
    段「真鍋咖啡館」及臺北縣土城市○○路○ 段3 號8 樓之1
    甲○○住處，分別向甲○○借款新臺幣（下同）35萬元、55
    萬元及60萬元，並簽發上開銀行票號TPA0000000、TPA00000
    00、TPA0000000，面額各為35萬元、55萬元及60萬元之支票
    3 紙及本票3 紙供擔保，致甲○○陷於錯誤，而如數借予乙○○與丙○○，嗣丙○○與乙○○於還款期限屆至均避不見
    面，且簽發之上開3 紙支票屆期經提示後，均因存款不足遭
    退票，甲○○始知受騙，案經甲○○告訴，因認被告丙○○
    涉有共犯刑法第339 條第1 項之詐欺取財罪嫌云云。
二、按公訴人認被告丙○○涉有詐欺罪之犯行，無非以其犯罪事
    實有共同被告乙○○於偵查中之供述、告訴人甲○○於偵查
    中之指訴、上開借款支票、本票影本各3 紙及法務部票據信
    用資訊連結作業資料等可資佐證為其論據。惟訊據被告丙○○堅決否認有上揭詐欺之犯行，辯稱：伊當時係從事房地產
    ，為調度資金周轉軋票及幫乙○○處理債務，所以才先後開
    立本件3 張支票，向甲○○借錢調度資金周轉，之後因許多
    建案遲延，無收入進來，以致許多票款屆期未能兌現，且乙○○亦有承諾要對本件票款全權負責，伊並無故意詐欺甲○○之犯意等語。
三、按犯罪事實應依證據認定之，無證據不得認定其犯罪事實，
    刑事訴訟法第154 條第2 項定有明文。而所謂證據，係指足
    以證明被告確有犯罪行為之積極證據而言，該項證據須適於
    為被告犯罪之證明者，始得採為斷罪之資料；再告訴人之告
    訴，係以使被告受刑事訴追為目的，是其陳述是否與事實相
    符，仍應調查其他證據以資審認（參照最高法院69年臺上字
    第4913號、52年臺上字第1300號等判例要旨）。又按認定犯
    罪事實所憑之證據，必須達於一般人均可得確信其為真實之
    程度，而無合理之懷疑存在時，始得據為被告有罪之認定，
    倘若犯罪事實之證明尚未達此一程度，仍有合理之懷疑存在
    ，則應為被告有利之推定，仍不能遽為被告有罪之判斷（參
    見最高法院76年度臺上字第4986號判例、91年度臺上字第39
    號刑事判決等意旨）。又刑法第339 條之詐欺罪，須行為人
    意圖為自己或第三人不法之所有，施用詐術使人陷於錯誤而
    交付財物始能成立。經查：
    (一)公訴意旨係以被告丙○○與其男友乙○○明知本件丙○○
      上開支票已自95年8 月10日起因存款不足遭拒絕往來，而
      仍於其後之95年8 月28日、同年9 月14日、同年9 月17日
      ，分別向告訴人甲○○借貸上開款項，因認被告丙○○與
      乙○○涉犯有詐欺取財罪嫌云云。然查告訴人甲○○於本
      院審理時則證稱：伊本件上開借予被告乙○○與其女友丙○○之三筆款項，均係於95年6 月間所借貸等語（見本院
      96年度易字第3022號審理卷97年2 月26日審判筆錄3 、5
      頁），核與共同被告乙○○於本院審理時所稱：本件起訴
      書所載3 筆借款原本是在95年6 月間借的，當時有開支票
      擔保，一張是95年7 月3 日票面金額40萬、一張是同年7
      月19日票面金額50萬元，借款期限1 月至2 月不等，利息
      是3 分至5 分不等，開的支票是丙○○臺中或臺東商銀臺
      北分行個人名義支票，支票開立金額與借款金額相同，伊
      沒有背書，上開支票到95年7 月到期後，因為沒有辦法清
      償，所以再由丙○○簽發本件3 張支票延票，這3 張延票
      的支票是伊和丙○○一起出面跟甲○○講的等語（見本院
      96年度易字第3022號審理卷96年11月14日準備程序筆錄2
      頁）相符，足見本件借款債務，被告丙○○原係於95年6
      月間持其支票向告訴人調現借款，至同年7 月間到期後，
      無法償還，復開立本件3 張支票延期清償。至被告丙○○
      於本院審理時陳稱：本件第一筆35萬元借款是借1 個月，
      到95年7 月28日到期，後來延1 個月到同年8 月28日到期
      ，之後二筆借款，分別是於同年7 月14日、同年月17日所
      借，借期二個月等語（見本院98年6 月30日審判筆錄12頁
      ）情節，雖所述其後二筆借款借期略有差別，惟恐係時間
      長久記憶不全所致，綜觀所述仍大致與上開告訴人、乙○○所述情節相符。衡諸一般借貸實務，借款日期鮮有與供
      擔保之借款支票發票日期相同者，再依告訴人於本院審理
      時亦證稱：借款支票應該都是開一個多月或二個月的票等
      語（見本院96年度易字第3022號審理卷97年2 月26日審判
      筆錄4 頁），是依上所述，可見公訴意旨上開所認被告丙○○與乙○○係於上開丙○○支票已遭拒絕往來後之日期
      ，始向告訴人借貸本件三筆款項之情，顯與事實已有不符
      ，而依告訴人及乙○○上開所述，被告丙○○與乙○○實
      係於95年6 月間向其借貸本件三筆款項，係於上開丙○○
      支票已遭拒絕往來日期之前，準此即難率認被告丙○○與
      乙○○向告訴人借貸本件三筆款項之初，即有詐欺犯意可
      言。
    (二)次據告訴人於本件同案之本院96年度易字第3022號審理時
      另證稱：被告丙○○與乙○○自95年初時，即開始向伊借
      錢做房地產買賣，每次借款約2 、30萬元至60萬元不等，
      約1 個月借1 、2 次，本件三筆借款之前之借款支票均有
      兌現等語（見本院96年度易字第3022號審理卷97年2 月26
      日審判筆錄4 、5 頁），可見被告丙○○、乙○○與告訴
      人間自95年初起，其間借貸關係即頻繁密集，各次借貸金
      額亦與本件系爭各筆借款金額相當，並無差距過大之異狀
      ，且除本件三筆借款支票未兌現外，被告丙○○、乙○○
      之前多次且金額總和較諸本件系爭借款總和較多之借款支
      票均有兌現，稽之上情，被告丙○○上開所辯：係因其後
      資金週轉困難而跳票無法兌付本件上開借款支票等語，亦
      非不可採信，因此由此以觀，亦難遽認被告丙○○與乙○○向告訴人借款伊始即有詐欺犯意可言。
    (三)再依告訴人於本院上開審理時亦曾證稱：伊與丙○○原係
      同事，至案發時認識約有5 、6 年之久，每月見面約2 、
      3 次，以電話通話則好幾次，丙○○於95年初向伊借款時
      ，有說因她做房地產買賣，資金調度會比較吃緊，所以請
      伊借錢幫她等語（見本院96年度易字第3022號審理卷97年
      2 月26日審判筆錄4 、5 頁），亦見告訴人與被告丙○○
      間朋友情誼多年非淺，且其借款予被告丙○○、乙○○初
      始，亦已知被告丙○○、乙○○借款用途及風險，由此可
      見被告丙○○、乙○○向其借款時，尚難認對其有何不法
      之詐術。此外，徵諸被告丙○○之男友乙○○於本件上開
      丙○○簽發之借款支票屆期無法兌現時，復簽發相同借款
      金額之本票3 紙及提供陳明福所有之土地、建物所有權狀
      ，交付告訴人供作擔保，此亦有卷附之上開本票3 紙、所
      有權狀2 紙及授權書1 紙等影本附卷可稽，復經告訴人於
      本院上開審理時證述屬實（見本院96年度易字第3022號審
      理卷97年2 月26日審判筆錄5 、6 頁），是被告丙○○與
      乙○○於借款之初果真即有詐欺意圖，大可於丙○○上開
      借款支票跳票後即逃避藏匿，何須再多此一舉，由乙○○
      另行簽發其名義之本票交予告訴人擔保，由此益見被告丙○○與乙○○於本件借款時，應無詐欺犯意可言。至被告
      丙○○與乙○○雖於95年9 月後，告訴人即無法與其聯絡
      ，然衡諸常情，被告丙○○與乙○○於積欠債務無力償還
      時，逃避與債權人聯絡，亦屬人之常情，且參諸偵查卷附
      被告丙○○與乙○○跳票金額達286 萬多元，乙○○於本
      院上開審理時曾辯稱其非蓄意躲避告訴人，而係為躲避高
      利貸催債之情（見本院96年度易字第3022號審理卷97年2
      月26日審判筆錄6 頁），亦非不可採，況縱被告丙○○、
      乙○○於欠債無力償還而逃避，亦非當屬即有詐欺犯意可
      言。
    綜上所述，尚難認被告丙○○與乙○○有共同不法所有之意
    圖，施用詐術，使告訴人陷於錯誤而交付財物之犯行，此外
    復查無其他積極證據足認被告丙○○確有本件詐欺之犯行，
    是本件不能證明被告丙○○犯罪，自應為無罪判決之諭知。
據上論斷，應依刑事訴訟法第301 條第1 項，判決如主文。
本案經檢察官張慶林到庭執行職務
中    華    民    國    98    年    7     月    21    日
                刑事第十庭  審判長法  官  彭  全  曄
                                  法  官  陳  正  昇
                                  法  官  洪  珮  婷
以上正本證明與原本無異。
如不服本判決應於收受送達後十日內向本院提出上訴書狀，並應
敘述具體理由；其未敘述上訴理由者，應於上訴期間屆滿後二十
日內向本院補提理由書（均須按他造當事人之人數附繕本）「切
勿逕送上級法院」。
                                  書記官  黃  頌  棻
中    華    民    國    98    年    7     月    21    日


司法院資訊處製作；財團法人民間司法改革基金會備份。
